【裁判字號】    99,訴,383
【裁判日期】    990716
【裁判案由】    毒品危害防制條例
【裁判全文】
臺灣基隆地方法院刑事判決               99年度訴字第383號
公  訴  人  臺灣基隆地方法院檢察署檢察官
被      告  甲○○
指定辯護人  林達傑律師
上列被告因毒品危害防制條例等案件，經檢察官於本院原受理之
九十九年度訴字第四四號案件第一審辯論終結前以追加起訴書追
加提起公訴（九十九年度偵字第二二七二號），本院判決如下：
    主  文
甲○○共同明知為禁藥而轉讓，處有期徒刑肆月。
被訴販賣第二級毒品部分，公訴不受理。
    事  實
一、甲○○明知安非他命屬毒品危害防制條例所列管之第二級毒
    品，且係行政院衛生署於民國七十五年七月十一日以衛署藥
    字第五九七六二七號公告禁止使用，而為藥事法第二十二條
    第一項第一款所稱之禁藥，不得非法轉讓，竟與丙○○（另
    案審判）基於明知禁藥而轉讓之犯意聯絡，經丙○○於九十
    八年九月三十日晚間八時十三分許，以其所使用插置門號00
    00000000號用戶識別卡之行動電話與丁○○所使用之門號00
    00000000號聯繫，表明願意無償提供安非他命及交付地點之
    意思，經丁○○接受後，丙○○即指示適在其旁之甲○○，
    將約零點二公克之安非他命攜往交與丁○○，甲○○應允後
    ，於同日晚間八時三十八分許，在臺北縣萬里鄉○○村○○
    路（起訴書誤載為港西路）六五之一號之全家便利商店前，
    ，將上開份量之安非他命一包無償轉讓予丁○○一次。
二、案經臺北縣政府警察局金山分局報請臺灣基隆地方法院檢察
    署檢察官偵查後追加起訴。
    理  由
一、程序事項
    按刑事案件於第一審辯論終結前，得就與本案相牽連之犯罪
    ，追加起訴，刑事訴訟法第二百六十五條第一項定有明文；
    而所謂相牽連之案件，則係指刑事訴訟法第七條所列之：一
    、一人犯數罪者。二、數人共犯一罪或數罪者。三、數人同
    時在同一處所各別犯罪者。四、犯與本罪有關係之藏匿人犯
    、湮滅證據、偽證、贓物各罪者。又追加起訴之目的既係為
    求訴訟經濟，則其究否相牽連之案件，當應從起訴形式而為
    觀察。查公訴人係以數人共犯一罪為由，於本院原所受理九
    十九年度訴字第四四號被告丙○○及許世賢販賣第二級毒品
    等案件（下稱前案）中，以追加起訴書追加起訴被告甲○○
    與該案被告丙○○共同轉讓第二級毒品（嗣經公訴檢察官變
    更起訴罪名為藥事法第八十三條第一項之明知為禁藥而轉讓
    罪，詳後述），自其追加起訴之形式及程序觀察，與刑事訴
    訟法第七條第二款所指「數人共犯一罪」之要件及同法第二
    百六十五條第一項之「於第一審言詞辯論終結前」規定相符
    。從而，本件此部分之追加起訴程序應屬合法。
二、證據能力之說明
  (一)被告甲○○於警詢、檢察官偵訊時之陳述，被告甲○○及其
    辯護人於本院準備及審判程序中均未就此爭執其證據能力，
    且無事證顯示係違法取得而致其供述任意性有所疑義，自均
    有證據能力。
  (二)證人即前案被告丙○○、證人丁○○於警詢時之陳述，均係
    被告以外之人於審判外之言詞陳述，被告甲○○及其辯護人
    未於本院準備程序爭執此部分證據之證據能力，亦未於本案
    言詞辯論終結前聲明異議，依刑事訴訟法第一百五十九條之
    五第二項之規定，視為被告甲○○同意作為證據，且經本院
    審酌該等陳述作成時情況及證據取得過程等節，認亦適宜作
    為證據，復與待證事實具有關連性，依同條第一項規定，均
    有證據能力。
  (三)又按被告以外之人於偵查中向檢察官所為之陳述，除顯有不
    可信之情況者外，得為證據，刑事訴訟法第一百五十九條之
    一第二項定有明文。證人即前案被告丙○○、證人丁○○於
    檢察官偵訊時之證述，均經檢察官以證人身分告以具結義務
    及偽證處罰且命具結後所為，並無跡證顯示渠等前揭證述過
    程中有遭受不當干擾之顯不可信情況，依刑事訴訟法第一百
    五十九條之一第二項之規定，自均得為本案證據。
  (四)前案被告丙○○所使用行動電話門號0000000000
    號通訊監察譯文，被告甲○○及其辯護人於本院準備及審判
    程序中均未爭執其證據能力，且有本院核發之通訊監察書影
    本在卷可參，復無事實顯示係違法蒐證所取得，自有證據能
    力。
三、實體事實之認定
    上開犯罪事實，業據被告甲○○於本院審判程序供承不諱（
    本院卷第八、二二、六四頁），核與證人即前案丙○○、證
    人丁○○於警詢、檢察官偵訊及本院審判程序之證述大致相
    符，且有前案被告丙○○所使用行動電話門號000000
    0000號通訊監察譯文及本院所核發之通訊監察書影本在
    卷可憑，本件事證明確，被告犯行洵堪認定，應依法論科。
四、論罪科刑
  (一)按安非他命除屬毒品危害防制條例第二條第二項第二款所定
    之第二級毒品外，因安非他命類（Amphetamine-like）藥品
    包括Amphetamine、Dexamphetamine、Methamphetamine與其
    衍生物之鹽類及製劑，前經行政院衛生署七十五年七月十一
    日衛署藥字第五九七六二七號公告，為有效管理安非他命類
    藥品與其衍生物之鹽類及其製劑，重申公告禁止使用，而認
    屬於藥事法規之禁藥。是安非他命不僅分屬毒品危害防制條
    例所規定之第二級毒品，亦屬藥事法所規定之禁藥。且明知
    為禁藥而轉讓者，藥事法第八十三條亦定有處罰明文。是倘
    行為人明知為禁藥即安非他命而未達行政院依上開條例第八
    條第六項規定所公告之一定數量即十公克之安非他命轉讓予
    他人者，除成立毒品危害防制條例第八條第二項之轉讓第二
    級毒品罪外，亦構成藥事法第八十三條第一項之轉讓禁藥罪
    ，此係屬同一犯罪行為而同時有二種法律可資處罰之「法條
    （規）競合」情形，應依「重法優於輕法」、「後法優於前
    法」等法理，擇一處斷。而毒品危害防制條例第八條第二項
    轉讓第二級毒品罪之法定本刑為「六月以上五年以下有期徒
    刑，得併科新臺幣七十萬元以下罰金」，另藥事法第八十三
    條第一項轉讓禁藥罪之法定本刑為「七年以下有期徒刑，得
    併科新臺幣五百萬元以下罰金」，故除轉讓之第二級毒品之
    數量及對象，有應依毒品危害防制條例第八條第六項及第九
    條之規定加重其刑至二分之一之情形外，修正後藥事法第八
    十三條第一項之罪之法定本刑，顯較毒品危害防制條例第八
    條第二項之罪之法定本刑為重，依前述「重法優於輕法」、
    「後法優於前法」之法理，自應優先適用藥事法第八十三條
    第一項之規定處斷（最高法院九十六年度台上字第三五八二
    號判決意旨及臺灣高等法院暨所屬地方法院九十四年十一月
    二十五日法律座談會刑事類提案第八號決議參照）。是核被
    告甲○○上開所為，應優先適用藥事法第八十三條第一項之
    規定處斷，即應論以轉讓禁藥罪。起訴書原認被告甲○○係
    涉犯毒品危害防制條例第八條第二項之轉讓第二級毒品罪，
    惟經本院於準備及審判程序均當庭告知被告甲○○上開所犯
    罪名，復經公訴檢察官於本院審判程序中當庭以言詞更正被
    告甲○○所涉犯罪名為如本院前揭認定，有本院準備及審判
    程序筆錄在卷為憑，本院自毋庸變更起訴法條。又被告甲○○因轉讓禁藥而持有第二級毒品之低度行為，為其轉讓禁藥
    之高度行為所吸收，不另論罪。
  (二)被告甲○○就上開轉讓禁藥犯行，與前案被告丙○○間，有
    犯意聯絡及行為分擔，應論以共同正犯。
  (三)爰審酌被告甲○○忽視國家對屬於禁藥之安非他命所設相關
    處罰規定，轉讓禁藥予他人，戕害他人身體健康，助長社會
    不良風氣，顯不足取；惟其前無因刑案而經法院判處罪刑之
    紀錄，有臺灣高等法院被告前案紀錄表及臺灣基隆地方法院
    檢察署刑案資料查註紀錄表在卷可參，素行非惡，又其犯罪
    手段平和，雖先矢口否認，惟於本院審判程序已坦承犯行，
    態度尚可，其轉讓禁藥數量甚少，獲利亦低，所犯對社會危
    害程度尚非重大，復係受前案被告丙○○指示而為，兼衡其
    智識程度及年齡等一切情狀，量處如主文所示之刑示懲。
  (四)前案被告丙○○所有插置門號0000000000號用戶
    識別卡之行動電話一具，固係供其與被告甲○○共同為上開
    轉讓禁藥犯行所用之物，然未據扣案，為免執行之困難，爰
    不併予宣告沒收，附此敘明。
五、公訴意旨另以：被告甲○○明知安非他命係屬毒品危害防制
    條例列管之第二級毒品，任何人不得非法販賣、轉讓，竟基
    於與前案被告丙○○共同販賣第二級毒品安非他命之犯意聯
    絡，經許世賢（綽號豬毛）於九十八年十月二十三日晚間九
    時九分許以電話00000000號碼與前案被告丙○○之
    0000000000門號通話，聯絡確認購買新臺幣一千
    元之安非他命、時間、地點及交付人員後，於三十分鐘，再
    由被告甲○○將毒品送至許世賢位在臺北縣萬里鄉頂寮住處
    附近予許世賢而完成交易。因認被告甲○○尚涉犯毒品危害
    防制條例第四條第二項之販賣第二級毒品罪嫌等語。惟按有
    關刑事訴訟法第二百六十五條第一項及第七條所定追加起訴
    之程序要件，已如前揭援引法文。而追加起訴之立法意旨，
    既在訴訟經濟，則必以可利用已進行之刑事訴訟程序一次解
    決同一被告所犯數罪或相關共犯案件為理念。是所謂「與本
    案相牽連之犯罪」中之「數人共犯一罪或數罪」關係者，自
    需所追加起訴之被告犯罪，係與本案被告共犯已經起訴之一
    罪或數罪，始足當之；換言之，追加起訴之被告犯罪，若非
    係與本案被告共犯業經起訴之一罪或數罪者，即不合上開程
    序要件，不得准予追加，否則將使訴訟無限擴張，有損訴訟
    迅速之要求。再者，起訴之程序違背規定者，應諭知不受理
    之判決，刑事訴訟法第三百零三條第一款亦定有明文。查本
    件係公訴人於本院前案被告丙○○等販賣第二級毒品等案件
    （下稱前案）於九十九年六月二十一日第一審辯論終結前，
    以與前案被告丙○○經起訴部分有相牽連犯罪關係為由，於
    九十九年五月二十八日以追加起訴書追加起訴，除有本件起
    訴書及臺灣基隆地方法院檢察署九十九年五月二十八日基檢
    達誠九九偵二二七二字第○一二五一三號函在卷可參外，亦
    據本院依職權調取前案卷核閱屬實。而本件被告甲○○所經
    追加起訴之上開販賣第二級毒品罪嫌，追加起訴意旨固認係
    與前案被告丙○○共犯，惟被告丙○○在前案則未經起訴該
    罪嫌，此經互核前案起訴書及本件追加起訴書即明。則本件
    被告甲○○所經追加起訴之上開販賣第二級毒品罪嫌，與前
    案被告丙○○經起訴之所有罪嫌，即無所謂「與本案相牽連
    之犯罪」中之「數人共犯一罪或數罪」關係，復查無與前案
    有刑事訴訟法第七條第一、三、四款所定「一人犯數罪」、
    「數人同時在同一處所各別犯罪」或「犯與本罪有關係之藏
    匿人犯、湮滅證據、偽證、贓物各罪」等相牽連案件關係或
    刑事訴訟法第二百六十五條第一項所定「本罪之誣告罪」情
    況，即與刑事訴訟法第二百六十五條第一項所定追加起訴之
    程序要件未合，此程序瑕疵復未能經補正而獲治癒，揆諸前
    揭說明，此部分追加起訴之程序違背規定，應逕為不受理判
    決之諭知。
據上論斷，應依刑事訴訟法第二百九十九條第一項前段、第三百
零三條第一款，藥事法第八十三條第一項，刑法第十一條前段、
第二十八條，判決如主文。
本案經檢察官乙○○到庭執行職務。
中    華    民    國    99    年    7    月     16    日
                  刑事第四庭審判長法  官  鄭景文
                                  法  官  黃永定
                                  法  官  陳賢德
以上正本證明與原本無異。
如不服本判決應於收受送達後10日內向本院提出上訴書狀，並應
敘述具體理由；其未敘述上訴理由者，應於上訴期間屆滿後20日
內向本院補提理由書(均須按他造當事人之人數附繕本)「切勿逕
送上級法院」。
中    華    民    國    99    年    7     月    19    日
                                  書記官  王靜敏
附錄論罪科刑法條
藥事法第八十三條第一項
明知為偽藥或禁藥，而販賣、供應、調劑、運送、寄藏、牙保、
轉讓或意圖販賣而陳列者，處七年以下有期徒刑，得併科新臺幣
五百萬元以下罰金。

司法院資訊處製作；財團法人民間司法改革基金會備份。
